【裁判字號】    99,家抗,73
【裁判日期】    990624
【裁判案由】    假扣押
【裁判全文】
臺灣高等法院民事裁定                  99年度家抗字第73號
抗  告  人  甲○○
上列抗告人因與相對人乙○○間假扣押事件，對於中華民國99年
3月26日臺灣板橋地方法院99年度家全字第17號裁定提起抗告，
本院裁定如下：
    主  文
原裁定廢棄。
相對人於原法院之聲請駁回。
聲請及抗告費用均由相對人負擔。
    理  由
一、本件相對人（即債權人）於原法院聲請意旨略以：伊與抗告
    人（即債務人）係夫妻關係，婚後購置臺北縣三重市○○○
    路49號9樓房屋（下稱系爭房屋）作為雙方新婚居所，並登
    記於抗告人名下。兩造協議由抗告人繳納房貸，伊則支付家
    庭生活開銷，另抗告人婚後積欠50萬元債務，隱密不告，迄
    東窗事發後，才要求伊幫忙償還該筆債務。又抗告人脾氣暴
    躁，婚後常要求離婚，並單方面簽妥離婚協議書，然伊深愛
    抗告人，拒絕簽字，詎抗告人愈發神秘古怪，常暗地花費大
    額支出，於民國（下同）99年1月離家後，音訊全無，僅間
    接透過友人表示堅決離婚，並擬變賣財產遠走他鄉。茲兩造
    婚後主要財產（即系爭房屋）係登記於抗告人名下，91年購
    入價為新臺幣（下同）425萬元，粗估目前市價超過750萬元
    ，尚餘貸款260萬元未清償，再加上抗告人名下二輛古董車
    及帳戶內存款，及伊名下幾無財產，倘兩造婚姻解消，伊得
    分配之夫妻剩餘財產至少超過250萬元，再加上抗告人應返
    還伊上開代償之50萬元，則抗告人至少應給付伊300萬元。
    頃聞抗告人堅決離婚，並有變賣財產拒絕分配剩餘財產之消
    息，為恐日後有不能強制執行或甚難執行之虞，伊為保全債
    權，乃陳明供擔保補釋明之不足，聲請假扣押等語。
二、原裁定准相對人以30萬元或等值之銀行無記名可轉讓定期存
    單為抗告人供擔保後，得對抗告人之財產於300萬元範圍內
    為假扣押。抗告人如以300萬元為相對人供擔保後或將上開
    金額提存後，得免為或撤銷假扣押。
三、抗告意旨略以：相對人早已知悉伊積欠50萬元債務之事，否
    認伊有隱密不告之情事。況伊係於99年2月9日搬回父母家中
    居住（即臺北中山區○○○路○段93巷39號6樓），非變賣家
    產遠走他鄉，否認伊有隱匿財產之情事，相對人應就本件假
    扣押之原因，盡釋明之責等語。
四、按債權人就金錢請求或得易為金錢請求之請求，欲保全強制
    執行者，得聲請假扣押；假扣押非有日後不能強制執行或甚
    難執行之虞者，不得為之；請求及假扣押之原因應釋明之；
    前項釋明如有不足，而債權人陳明願供擔保或法院認為適當
    者，法院得定相當之擔保，命供擔保後為假扣押，民事訴訟
    法第522條第1項、第523條第1項、第526條第1項、第2項分
    別定有明文。又釋明事實上之主張者，得用可使法院信其主
    張為真實之一切證據。但依證據之性質不能即時調查者，不
    在此限，民事訴訟法第284條亦定有明文。是假扣押制度係
    為保全強制執行而設，故凡假扣押之聲請，必須有將來不能
    執行或執行困難之虞，始得為之。所謂不能強制執行，如債
    務人浪費財產，增加負擔，或就其財產為不利益之處分，將
    成為無資力之情形等是；所謂恐難執行，如債務人將移住遠
    方或逃匿是也。若債權人就其請求及假扣押之原因未予釋明
    ，法院尚且不得命供擔保後為假扣押，遑論為准免供擔保之
    假扣押裁定。又當事人於釋明其事實上之主張時，應同時提
    出可供法院得隨時進行調查之證據，如未同時提出，法院亦
    無限期命其補正之必要（最高法院19年抗字第232號判例、
    同院75年度台抗字第453號及94年度台抗字第665號裁定意旨
    參照）。
五、查原裁定准許相對人之聲請，無非係以：相對人就其所主張
    之請求及假扣押之原因，除已提出戶籍謄本、建物登記謄本
    、切結書、離婚協議書等影本為證（原法院卷第7至14頁）
    ，復據陳明願供擔保以補釋明之不足，所請假扣押核無不合
    ，應予准許等詞，為其判斷之基礎。惟查，相對人提出之上
    開證據，均與抗告人有何逃匿、脫產，致相對人日後有不能
    強制執行或甚難執行之虞情事無涉，充其量僅得認其已就「
    請求之原因」，即兩造間就金錢請求或得易為金錢請求之請
    求為必要之釋明。就「假扣押之原因」，相對人僅泛稱「頃
    聞抗告人堅決離婚，並有變賣財產拒絕分配剩餘財產之消息
    」等語，有相對人於原法院之民事假扣押聲請狀附卷可參（
    原法院卷第3至6頁），惟相對人並未提出可使法院信其主張
    為真實之假扣押原因證據，難謂已盡釋明之責。雖抗告人提
    起抗告後，本院曾通知相對人於5日內具狀表示意見，相對
    人雖陳報伊已於99年6月17日撤回假扣押強制執行，抗告人
    之抗告已無實益等語，並提出民事撤回假扣押強制執行聲請
    狀影本為證。惟查，相對人撤回者僅係假扣押之強制執行程
    序，非假扣押裁定（即原裁定），倘假扣押裁定未經撤銷，
    相對人嗣後仍得依該裁定再行查封抗告人之財產，自難謂本
    件抗告人之抗告已無實益，是相對人上開主張，不足採信。
    至相對人對於抗告人有何浪費財產、增加負擔或將其財產為
    不利益處分，致達於無資力狀態等不能強制執行之情事，或
    相對人有將移住遠方或逃匿等甚難執行之虞等假扣押之原因
    ，則未據相對人提出其他能即時調查之證據，自難認相對人
    已提出可使法院信其主張為真實之假扣押原因證據，要難謂
    已盡釋明之責，自不得以其願供擔保而補其不足。是原裁定
    准許相對人之聲請，就抗告人之財產為假扣押，尚有未合。
    抗告人執前開意旨，指摘原裁定不當，求予廢棄，非無理由
    。
六、據上論結，本件抗告為有理由，爰裁定如主文。
中    華    民    國    99    年    6     月    24    日
                    民事第三庭
                        審判長法  官  林敬修
                              法  官  張靜女
                              法  官  吳青蓉
正本係照原本作成。
本裁定除以適用法規顯有錯誤為理由外，不得再抗告。如提起再
抗告，應於收受後10日內委任律師為代理人向本院提出再抗告狀
。並繳納再抗告費新台幣１千元。
中    華    民    國    99    年    6     月    24    日
                              書記官  吳碧玲

司法院資訊處製作；財團法人民間司法改革基金會備份。
